最高法院民事判決　　　　　　　　　　　　　　　九十一年度台上字第一五二九號
　　上　訴　人　乙○○
　　訴訟代理人　顏火炎律師
　　被 上訴 人　甲○○
右當事人間請求返還價金事件，上訴人對於中華民國八十九年十月十一日台灣高等法
院第二審判決（八十九年度重上字第一六六號），提起上訴，本院判決如左：
    主  文
原判決廢棄，發回台灣高等法院。
    理  由
本件上訴人主張：伊於民國八十三年九月二十三日，以新台幣（下同）八百八十萬元
之價額，向被上訴人購買坐落桃園縣龜山鄉○○○○段四七三之八地號土地及其上門
牌桃園縣龜山鄉○○路一三九巷二五號房屋（下稱系爭房屋），並已付清買賣價金，
惟於同年十月二十八日左右交屋後，伊即發現系爭房屋各層天花板、牆壁及屋頂等多
處均發生混凝土嚴重脫落、鋼筋腐蝕、鋼筋外露及嚴重滲水等現象，乃於同年十一月
十八日委託台灣省土木技師公會（下稱土木技師公會）及財團法人工業技術研究院（
下稱工研院）鑑定，鑑定結果均認該房屋之混凝土中氯離子含量高達Ｏ‧Ｏ３６ＷＴ
％，超過ＣＮＳ１２４０所定預力混凝土中水溶性氯離子Ｏ‧Ｏ１２ＷＴ％達三倍以
上，並不適於人居住，顯然欠缺通常效用及契約預定之效用，伊因而於八十四年三月
六日以存證信函向被上訴人表示解除系爭房地之買賣契約，並請求返還價金，詎被上
訴人於同年月七日收受存證信函後，竟拒絕還款等情。爰依物之瑕疵擔保及不完全給
付之法律關係，以解除契約後回復原狀請求權，先位求為命被上訴人給付八百八十萬
元及自八十四年三月八日起算法定遲延利息之判決；若解除契約顯失公平，則以減少
價金請求權，備位求為命被上訴人給付四百四十萬元及自八十四年三月八日起算法定
遲延利息之判決（關於利息超過上開部分之請求，上訴人於原審為聲明之減縮）。
被上訴人則以：系爭房屋縱有氯離子含量過高之情事，亦非謂該房屋屬於海砂屋，且
房屋之結構安全並未因此受影響。否認上訴人於第一次鑑定後一星期打電話通知伊及
伊母石虹，又石虹僅代理伊簽署買賣契約及收受買賣價金，縱有通知石虹，其效力亦
不及於伊。上訴人發現瑕疵後未隨即通知伊，視為承認其所受領之物，且其主張減少
價金，亦未提出減少之計算基準等語，資為抗辯。
原審維持第一審所為上訴人敗訴判決，駁回其上訴，係以：兩造就系爭房地成立買賣
契約，上訴人並已付清買賣價金八百八十萬元，而被上訴人所交付之系爭房屋，綜合
土木技師公會、工研院及孫文郁建築師事務所鑑定結果以觀，再參酌第一審及台灣台
北地方法院檢察署檢察官勘驗結果暨上訴人所提系爭房屋二樓地板水泥剝落、鋼筋生
銹致屋內吊燈掉落、砸毀桌椅之相片，客觀上對於居住人之人身安全已構成威脅，減
少通常效用及契約預定之效用，固屬物之瑕疵，然土木技師公會及工研院鑑定結果，
均認系爭房屋之混凝土中氯離子含量超過一般標準，是上訴人至遲於土木技師公會製
作完成試驗報告之八十三年十一月三十日即知該房屋之混凝土中氯離子含量過高，依
民法第三百五十六條之規定，應即通知被上訴人，若怠於通知，視為承認所受領之物
，而喪失物之瑕疵擔保請求權。雖上訴人舉證人即買賣雙方聯絡人鄭建明及上訴人之
妹彭寶緣證明其於知悉上開物之瑕疵後即通知被上訴人，但彭寶緣與上訴人間有姐妹
之親誼，所為之證言易偏頗上訴人，本難期真正，且因系爭房地之買賣（包括瑕疵）
除訂立書面契約由被上訴人親自出面處理外，一直由被上訴人之母石虹處理，鄭建明
因此並以石虹為洽談對象，而未直接與被上訴人商量，故彭寶緣於原審證稱伊曾打電
話通知被上訴人有關房屋瑕疵事，顯係臨訟迴護之詞。此外，彭寶緣就其打電話通知
被上訴人瑕疵，亦始終無法提出佐證。準此，鄭建明及彭寶緣等二人所為之證言，均
不足為不利於被上訴人之論據。況石虹一再否認接獲上訴人、彭寶緣及鄭建明告知海
砂屋之電話，亦難僅憑鄭建明、彭寶緣之證詞，遽認石虹已受瑕疵之通知。且系爭房
地買賣契約書上載有被上訴人之住址、身分證字號及聯絡電話，而石虹除代理被上訴
人洽商買賣及收受價金等事宜外，連簽訂契約都未代理，遑論代受物之瑕疵通知，是
上訴人在乏證據證明石虹有權代受瑕疵通知或有表見代理之情事下，明知被上訴人之
住居處及聯絡電話，竟未即時通知被上訴人關於系爭房屋前開之瑕疵，依前說明，自
不得主張物之瑕疵擔保請求權。又上訴人既因怠於將系爭房屋之瑕疵通知被上訴人，
而視為承認其所受領之物，則其亦不得再依不完全給付之規定行使其權利。從而，上
訴人先位之訴請求被上訴人應給付八百八十萬元及自八十四年三月八日起算之法定遲
延利息；備位之訴請求被上訴人應給付四百四十萬元及自八十四年三月八日起算之法
定遲延利息，均屬無據，不應准許等詞，為其判斷之基礎。
惟查上訴人及證人彭寶緣、鄭建明於第一次鑑定報告完成後，即以電話將鑑定結果通
知被上訴人之母石虹，業據彭寶緣、鄭建明於原審證述在卷（見原審卷七一、八八、
八九頁），且彼等此部分證詞，參以系爭房屋瑕疵之處理，原審認定均與石虹洽談一
節，似亦非子虛。乃原審未於判決理由項下敘明鄭建明上開證詞何以不足採及石虹所
為證言又何以足採之理由，而徒以與石虹同具有親誼關係之彭寶緣所為證詞難期真正
及石虹否認接獲前揭電話通知為由，即謂彭寶緣、鄭建明上開證詞不足作為石虹已受
瑕疵電話通知之認定依據，其判決理由自屬不備。又按買受人通知物之瑕疵之對象，
非以出賣人為限，包括有代出賣人受領通知權限之代理人及輔助人在內。查石虹於原
審證稱：其為被上訴人之母，系爭房地之買賣除契約由被上訴人出面簽訂外，均由石
虹處理等語（見原審卷九Ｏ頁），且被上訴人在致上訴人之覆函中，亦自承有關與上
訴人間之買賣事務，均委由石虹辦理（見一審一卷二六頁正面），並依據系爭房地買
賣契約書所載被上訴人之住址為台北市○○路○段六三號七樓，及原審準備程序筆錄
記載到場作證之石虹住於同一地址（見一審一卷一Ｏ頁背面、原審卷九Ｏ頁），被上
訴人與石虹似同住於一處。由是以觀，石虹是否為有代被上訴人受領系爭房屋瑕疵通
知權限之代理人或輔助人，即有推研之餘地。倘石虹係代被上訴人受領瑕疵通知之代
理人或輔助人，則上訴人或鄭建明、彭寶緣受其委任以電話通知石虹關於系爭房屋之
瑕疵，其效力自應及於被上訴人。乃原審就此未詳予調查審認澄清，而以前揭理由，
遽認上訴人或鄭建明、彭寶緣通知石虹瑕疵之效力不及於被上訴人，亦嫌速斷。上訴
論旨，指摘原判決不當，求予廢棄，非無理由。
據上論結，本件上訴為有理由。依民事訴訟法第四百七十七條第一項、第四百七十八
條第一項，判決如主文。
中      華      民      國    九十一    年      八      月      二      日
                              最高法院民事第一庭
                                  審判長法官  李  錦  豐
                                        法官  楊  鼎  章
                                        法官  吳  麗  女
                                        法官  謝  正  勝
                                        法官  陳  淑  敏
      右正本證明與原本無異
                                              書  記  官
中      華      民      國    九十一    年      八      月    二十六    日
